臺灣高雄地方法院刑事判決　　　　　　　100年度易字第929號
公　訴　人　臺灣高雄地方法院檢察署檢察官
被　　　告　呂銘霖
上列被告因違反毒品危害防制條例案件，經檢察官聲請以簡易判
決處刑（99年度偵字第24220 號），本院認不應以簡易判決處刑
，改依通常程序審理，判決如下：
    主  文
呂銘霖無罪。
    事實及理由
一、聲請簡易判決處刑意旨略以：被告呂銘霖（施用第二級毒品
    MDMA部分另行聲請觀察勒戒）明知愷他命（俗稱K 他命）為
    毒品危害防制條例第2 條第2 項第3 款所管制之第三級毒品
    ，非經許可不得持有，竟基於持有第三級毒品K 他命之犯意
    ，於民國99年6 月27日凌晨0 時30分許，在高雄市○○路與
    自強路口「美嘉遊藝場」，向某姓名年籍不詳、綽號「小鬼
    」之成年男子，購得第三級毒品K 他命9 包（檢驗前淨重合
    計24.525公克，檢驗後淨重合計約24.423公克）後，竟未經
    許可而持有之。嗣於99年6 月29日凌晨3 時30分許，在高雄
    市新興區○○○路105-1 號前，因形跡可疑為警攔檢時，當
    場查獲並扣得上開第三級毒品K 他命，始知悉上情。因認被
    告涉犯毒品危害防制條例第11條第5 項持有純質淨重達20公
    克以上之第三級毒品罪嫌。
二、證據能力部分：
    按除法律另有規定外，實施刑事訴訟程序之公務員因違背法
    定程序取得之證據，其有無證據能力之認定，應審酌人權保
    障及公共利益之均衡維護；被告以外之人於審判外之言詞或
    書面陳述，除法律有規定者外，不得作為證據；又被告以外
    之人於審判外之陳述，雖不符合同法第159 條之1 至第159
    條之4 之規定，但經當事人於審判程序同意作為證據，法院
    審酌該言詞陳述或書面陳述作成時之情況，認為適當者，亦
    得為證據；當事人、代理人或辯護人於法院調查證據時，知
    有第159 條第1 項不得為證據之情形，而未於言詞辯論終結
    前聲明異議者，視為有前項之同意，刑事訴訟法第158 條之
    4 、第159 條第1 項、第159 條之5 分別定有明文。本判決
    下列所引用之各項供述證據，當事人均不爭執各該證據之證
    據能力，且迄本院言詞辯論終結前亦均未就該等證據之證據
    能力聲明異議，本院審酌此等證據資料取得及製作時之情況
    ，尚無違法不當及證明力明顯過低之瑕疵，以之作為證據應
    屬適當；另本判決後述所引之各項非供述證據，無證據證明
    係實施刑事訴訟程序之公務員以不法方式所取得，且亦無證
    據證明係非真實，復均與本件待證事實具有關聯性，是依刑
    事訴訟法第158 條之4 之反面解釋，當有證據能力；又前開
    供述與非供述證據復經本院於審理期日中合法調查，自均得
    為本案證據使用，同先敘明。
三、次按犯罪事實應依證據認定之，無證據不得認定犯罪事實；
    不能證明被告犯罪者，應諭知無罪之判決，刑事訴訟法第15
    4 條第2 項、第301 條第1 項分別定有明文。次按認定不利
    於被告之證據須依積極證據，苟積極證據不足為不利於被告
    事實之認定，即應為有利被告之認定，更不必有何有利之證
    據；又犯罪事實之認定，應憑證據，如無相當之證據，或證
    據不足以證明，自不得以推測或擬制之方法，以為裁判之基
    礎。再者，依刑事訴訟法第161 條第1 項規定，檢察官對於
    起訴之犯罪事實，仍應負提出證據及說服之實質舉證責任，
    尚其所提出之證據，不足為被告有罪之積極證明，或其指出
    證明之方法，無從說服法院以形成被告有罪之心證，基於無
    罪推定之原則，自應為被告無罪判決之諭知（最高法院30年
    上字第816 號、40年台上字第86號、92年台上字第128 號判
    例可資參照）。
四、本件公訴人認被告涉犯毒品危害防制條例第11條第5 項持有
    純質淨重達20公克以上之第三級毒品罪嫌，係以被告於警詢
    及偵查中之自白、搜索扣押筆錄、扣押物品目錄表、高雄市
    立凱旋醫院濫用藥物成品鑑驗鑑定書( 報告日期：99年11月
    11日，檢驗字號：高市凱醫驗字第14374 號) 各1 份及現場
    、毒品照片3 張等，為其主要論據。訊據被告固坦承於上揭
    時地持有第三級毒品愷他命之事實，惟堅決否認有何持有純
    質淨重達20公克以上之第三級毒品罪，辯稱：伊所持有之毒
    品重量未達法定純質淨重20公克以上，依法不應予以處罰等
    語。
五、經查：
  (一)被告基於持有第三級毒品愷他命之意思，於上記時地向姓名
    年籍不詳、綽號「小鬼」之成年男子，購得第三級毒品愷他
    命9 包( 檢驗前淨重共24.525公克、檢驗後淨重共24.423公
    克) 而持有之，業據被告於警詢、偵查及本院審理中坦承不
    諱( 見警卷第1 至5 頁，偵卷第6 至7 頁、第60頁，審易卷
    第14頁) ，並有搜索扣押筆錄、扣案物品目錄表、現場與毒
    品照片3 張及扣案之白色結晶粉末9 包等在卷可佐( 見警卷
    第12至15頁、第17至19頁) ，而上開扣案白色結晶9 包，經
    送高雄市立凱旋醫院檢驗結果，均檢出第三級毒品愷他命之
    成分，有高雄市立凱旋醫院99年11月11日出具之高市凱醫驗
    字第14374 號濫用藥物成品檢驗鑑定書1 份在卷可稽( 見偵
    卷第69至70頁) ，此情洵堪認定。
  (二)又查，上開扣案毒品經本院依職權送請高雄市立凱旋醫院再
    度檢驗結果，該毒品之純度及檢驗前純質淨重各如高雄市立
    凱旋醫院100 年5 月6 日出具之高市凱醫驗字第15318 號濫
    用藥物成品檢驗鑑定書所載，合計扣案毒品之總純質淨重為
    16.847公克，有上開高雄市立凱旋醫院濫用藥物成品檢驗鑑
    定書1 紙在卷可參( 見簡字卷第24至25頁) ，顯見被告持有
    第三級毒品愷他命之純質淨重尚不足20公克，而與毒品危害
    防制條例第11條第5 項所規定持有第三級毒品純質淨重20公
    克以上之要件不合，且依現行毒品危害防制條例，並無持有
    第三級毒品純質淨重未達20公克之刑事處罰規定，故核被告
    之行為應屬不罰。
六、綜上，本件被告持有之第三級毒品愷他命重量未達毒品危害
    防制條例第11條第5 項所規定純質淨重20公克以上，與法定
    構成要件不符，徵諸上開說明，自屬不能證明被告犯罪，而
    應為被告無罪之諭知。
據上論斷，應依刑事訴訟法第452 條、第301 第1 項，判決如主
文。
本案經檢察官劉慕珊到庭執行職務。
中    華    民    國   100    年    8     月    31    日
                  刑事第十四庭審判長 法  官  陳銘珠
                                     法  官  李俊霖
                                     法  官  謝琬萍
以上正本證明與原本無異。
如不服本判決應於收受送達後10日內向本院提出上訴書狀，並應
敘述具體理由；如未敘述上訴理由者，應於上訴期間屆滿後20日
內向本院補提理由書（均須按他造當事人之人數附繕本）「切勿
逕送上級法院」。
中    華    民    國   100    年    8     月    31    日
                                     書記官 陳玉娥